【裁判字號】    97,訴,66
【裁判日期】    970606
【裁判案由】    侵權行為損害賠償
【裁判全文】
臺灣屏東地方法院民事判決                97年度訴字第66號
原      告  丁○○
原      告  丙○○
原      告  戊○○
原      告  甲○○
                        號
原      告  庚○
                        號
原      告  己○○
前列六人共同
訴訟代理人  洪天慶律師
被      告  乙○○
                        號
上列當事人間請求侵權行為損害賠償事件，經本院刑事庭以96年
度交附民字第90號裁定移送，本院於民國97年5 月23日言詞辯論
終結，判決如下：
    主  文
被告應給付原告戊○○新臺幣貳萬零肆佰貳拾肆元；應給付原告
甲○○新臺幣參萬零肆佰陸拾玖元；應給付原告庚○新臺幣柒萬
伍仟柒佰零陸元，及均自民國九十六年八月一日起至清償日止，
按週年利率百分之五計算之利息。
被告應給付原告潘健三新臺幣壹佰零捌萬零玖佰拾伍元，及自
民國九十六年八月一日起至清償日止，按週年利率百分之五計算
之利息。
原告其餘之訴駁回。
訴訟費用由被告負擔百分之二十一；餘由原告負擔。
本判決第一項各得假執行。
    事實及理由
壹、程序方面：
一、被告受合法通知，未於言詞辯論期日到場，核無民事訴訟法
    第386 條各款所列情形，爰依原告聲請，由其一造辯論而為
    判決。
二、按訴狀送達後，原告不得將原訴變更或追加他訴。但擴張或
    減縮應受判決事項之聲明者，不在此限，民事訴訟法第255
    條第1 項第3 款定有明文。本件原告起訴請求之聲明第1 項
    ：「被告應給付原告丁○○、丙○○各新台幣（下同）20萬
    元，及自起訴狀繕本送達翌日起至清償日止按年息5﹪計算
    之利息。」第2 項：「被告應給付原告戊○○501,060 元，
    及自起訴狀繕本送達翌日起至清償日止按年息5 ﹪計算之利
    息。」，嗣在本件訴訟進行中，於民國（下同）97年5 月12
    日具狀更正訴之聲明第1 項為：「被告應給付原告丁○○、
    丙○○各新台幣（下同）50萬元，及自起訴狀繕本送達翌日
    起至清償日止按年息5 ﹪計算之利息。」第2 項：「被告應
    給付原告戊○○801,060 元，及自起訴狀繕本送達翌日起至
    清償日止按年息5 ﹪計算之利息。」，屬擴張應受判決事項
    之聲明，經核與前揭規定相符，應予准許。
貳、實體部分：
一、原告主張：
（一）被告乙○○於96年2 月22日10時8 分許，駕駛無牌照之農
      用拼裝車載運秧苗沿屏東縣枋寮鄉○○路由東往西方向行
      駛，欲至其位於屏東縣枋寮鄉水底寮之農地，途經建興路
      與建興路一巷之無號誌交岔路口時，本應注意行經無號誌
      之交岔路口，應減速慢行，作隨時停車之準備，且應注意
      車前狀況，並隨時採取必要之安全措施，而當時天候晴，
      日間自然光線，路面乾燥、無缺陷、亦無障礙物，視距良
      好，依當時情形並無不能注意之情事，竟疏未注意減速慢
      行，亦未注意車前狀況，採取必要之安全措施，貿然駕車
      前駛，適有被害人蕭惠蓮（原姓名蕭菜，89年4 月5 日撤
      冠夫姓）駕駛車牌號碼WOI-462 號輕型機車，原沿建興路
      一巷由北往南方向行駛抵該交岔路口，右轉循建興路西行
      ，在該交岔路口右轉，被告經過該交岔路口時並未充分減
      速及注意車前狀況，因而閃避不及，撞擊蕭惠蓮所駕駛之
      機車左側，致蕭惠蓮人車倒地並受有頭部外傷併腦蜘蛛膜
      下腔出血、腦挫傷性出血、胸部重挫傷併肋骨骨折及血胸
      、腹部重挫傷併內出血及雙下肢重挫傷等傷害，嗣經警據
      報前往現場處理，蕭惠蓮經送醫急救後仍於同日16時20分
      許不治死亡。案由臺灣屏東地方法院檢察署檢察官據報相
      驗後主動偵查起訴，並經本院以96年度交訴字第84號刑事
      判決被告業務過失致死，減處有期徒刑6 月確定在案。而
      被害人之死亡，與被告因本件車禍過失，具有相當因果關
      係，被告自應負其過失侵權行為損害賠償責任。
（二）按不法侵害他人致死者，對於支出醫療及增加生活上需要
      之費用或殯葬費之人，亦應負損害賠償責任。被害人對於
      第三人負有法定扶養義務者，加害人對於該第三人亦應負
      損害賠償責任。不法侵害他人致死者，被害人之父、母、
      子、女及配偶，雖非財產上之損害，亦得請求賠償相當之
      金額。為民法第第192 條第1 、2 項及第194 條民法第
      194 條所明定。又民法第1114條、第1123條第2 、 款分
      別規定：直系血親相互間、家長家屬相互間互負扶養義務
      。同家之人除家長外，均為家屬，雖非家屬而以共同生活
      為目的同居一家者，視為家屬。準此，原告等自得援引上
      開規定請求被告賠付下列損害：1 、喪葬費及醫藥費部分
      ：原告戊○○為其母即被害人蕭惠蓮所之出之醫藥費7,86
      0 元及喪葬費293,200 元，各有收據為憑（見原告附民起
      訴狀原證7 、8） 合計301,060 元。2 、精神慰撫金部分
      ：被告應給付原告丁○○、丙○○、戊○○精神慰撫金各
      80萬元、原告甲○○、庚○各50萬元。3 、扶養費用：（
      1 ）原告甲○○部分：原告為被害人蕭惠蓮之父，22年7
      月25日生，現年老體衰，亦無恆產以維生，算至案發當日
      （96年2 月22日），以94年台閩地區男性平均餘命表計算
      尚有12年餘命，如以94年屏東縣平均每人全年經常性支出
      212,372 元，及以年別單利5%複式霍夫曼係數表計算，扣
      除中間利息後，原告甲○○可向被告請求之法定扶養費用
      為326,172 元（212372×9 ‧0000000 ×1 ／6） 。（2
      ）原告庚○部分：原告為被害人蕭惠蓮之母，27年11月25
      日生，算至案發當日（96年2 月22日），以94年台閩地區
      女性平均餘命表計算尚有17‧35年餘命，如以94年屏東縣
      平均每人全年經常性支出212,372 元，及以年別單利5%
      複式霍夫曼係數表計算，扣除中間利息後，原告庚○可向
      被告請求之法定扶養費用為439,265 元（212372×12‧00
      000000×1 ／6 ＋212372×0 ‧00000000×0 ‧35×1 ／
      6 ＝427467＋11798 ＝439265）。（3） 原告潘健三部分
      ：原告為被害人蕭惠蓮之先夫潘杉行之三哥，生於31年11
      月7 日，原告於86年9 月18日遷入以被害人為戶長之「屏
      東縣枋療鄉○○村○○路37號，與被害人共同生活，因年
      老未婚，無謀生能力，而受被害人扶養（有戶籍謄本及村
      長證明書為證，見原證13、14），原告與被害人有家長家
      屬之互負法定扶養義務關係，以94年台閩地區男性平均餘
      命表計算尚有17‧68年餘命，如以94年屏東縣平均每人全
      年經常性支出212,372 元，及以年別單利5%複式霍夫曼係
      數表計算，扣除中間利息後，原告潘健三可向被告請求之
      法定扶養費用為2,702,338 元（212372×12‧00000000＋
      21 2372 ×0 ‧00000000×0 ‧68＝0000000 ＋137536＝
      2702 , 338）。
（三）原告上開各請求之金額，因已領取強制險之保險金150 萬
      元，除原告潘健三外，分由原告5 人平均扣除各30萬元，
      則原告各得請求之金額為：丁○○、潘玉亭50萬元、戊○○801,060 元（含醫療費7,860 元、喪葬費293,200 元）
      、甲○○526,172元、庚○639,265元。
（四）以上有原告提出之診斷證明書、醫藥費收據、相驗屍體證
      明書、喪葬費收據、戶籍謄本、村長證明書、本院96年度
      交訴字第84號刑事判決、原告數財政部財產歸屬資料清單
      、存摺影本等為證。並聲明：1 、被告應給付原告丁○○
      、丙○○各50萬元及自起訴狀繕本送達翌日起至清償日止
      按年息5 ﹪計算之利息。2 、被告應給付原告戊○○
      801,060 元及自起訴狀繕本送達翌日起至清償日止按年息
      5 ﹪計算之利息。3 、被告應給付原告甲○○526,172 元
      及自起訴狀繕本送達翌日起至清償日止按年息5 ﹪計算之
      利息。4 、被告應給付原告庚○639,265 元及自起訴狀繕
      本送達翌日起至清償日止按年息5 ﹪計算之利息。5 、被
      告應給付原告潘健三2,702,338 元及自起訴狀繕本送達翌
      日起至清償日止按年息5 ﹪計算之利息。
二、被告抗辯：被告經合法通知未於最後言詞辯論期日到場，據
      其以前到庭辯稱：被告對於本件刑事判決，並無意見；但
      被告認為被害人是自已駕車撞到被告的車子後面。原告請
      求之金額過高，被告僅能賠償30萬元。並聲明：原告之訴
      駁回。
三、兩造不爭執之事實：
（一）被告乙○○於民國96年2 月22日10時許，駕駛無牌照農用
      拼裝車，途經屏東縣枋寮鄉○○路與建興路1 巷之無號誌
      交岔路口時，與駕駛WOI-462 號輕型機車之潘蕭惠蓮發生
      車禍，造成潘蕭惠蓮受傷死亡。
（二）上開車禍案件，被告所涉業務過失致人於死刑責，業經台
      灣屏東地方法院刑事庭以96年12月5 日96年度交訴字第84
      號刑事判決科處被告有期徒刑1 年，減為有期徒刑6 月，
      如易科罰金以新台幣1 千元折算1 日確定在案。
（三）原告已領取強制保險給付150 萬元，同意除原告潘健三外
      ，其於原告5 人自應求償金額中各扣除30萬元。
四、兩造爭執之事項：
（一）被告對於本件車禍之發生有無不法過失侵害被害人蕭惠蓮
      之生命法益？若有，被害人有無「與有過失」情事？
（二）原告等求償之項目及金額是否合理？（含慰撫金是否過高
      ？原告潘健三請求給付法定扶養費用，於法是否有據？）
五、本院之判斷：
（一）原告主張被告乙○○於上開時地駕駛農用拼裝車，未充分
      減速及疏於注意車前狀況，撞擊蕭惠蓮所駕駛之輕型機車
      左側，致蕭惠蓮人車倒地受傷，送醫不治死亡。案由臺灣
      屏東地方法院檢察署檢察官據報相驗後主動偵查起訴，並
      經本院以96年度交訴字第84號刑事判決被告業務過失致死
      ，減處有期徒刑6 月確定在案之事實，為被告所不爭執，
      並經本院核閱卷附之該案刑事卷宗影本（函警、偵卷）屬
      實，堪信為真實。
（二）按行經無號誌之交岔路口，應減速慢行，作隨時停車之準
      備；又汽車行駛時，駕駛人應注意車前狀況，並隨時採取
      必要之安全措施，道路交通安全規則第93條第1 項、第94
      條第3 項分別定有明文。本件被告駕車自應注意上述道路
      交通安全規定並遵守之，而依當時狀況，又無不能注意之
      情事，被告仍疏未注意，經過上開交岔路口時並未充分減
      速復未注意車前狀況，因而閃避不及以致肇事，被告之駕
      駛行為顯有過失，且被害人蕭惠蓮因本件道路交通事故死
      亡，與被告之過失行為間並有相當因果關係，本院上開刑
      事判決亦同此認定，被告自應負其過失侵權行為責任。
（三）次按不法侵害他人致死者，對於支出醫療及增加生活上需
      要之費用或殯葬費之人，亦應負損害賠償責任。被害人對
      於第三人負有法定扶養義務者，加害人對於該第三人亦應
      負損害賠償責任。不法侵害他人致死者，被害人之父、母
      、子、女及配偶，雖非財產上之損害，亦得請求賠償相當
      之金額。民法第第192 條第1 、2 項及第194 條民法第19
      4 條所分別定有明文。又民法第1114條、第1123條第2 、
      款分別規定：直系血親相互間、家長家屬相互間互負扶養
      義務。本件被告應負其過失侵權行為責任，業如前述，則
      依上開法條規定，被告即應負其損害賠償責任。
（四）本件應先審究者為原告等求償之項目及金額是否合理？
      茲分別審酌如下：
   1、醫藥費用：被害人蕭惠蓮車禍事故後，送醫急救共計支出
      醫藥費用7,860 元，由其子及原告戊○○支付，有原告提
      出之醫藥費收據影本（原證7） 附卷可稽，應予認列。
   2、喪葬費用：共計293,200 元，由原告戊○○支付，有原告
      提出之喪葬費收據影本（原證8） 附卷可憑，亦應信為真
      實，予以認列。
   3、扶養費用：（1） 原告甲○○部分：原告主張其為被害人
      蕭惠蓮之父，22年7 月25日生，並無恆產以維生，領有老
      農津貼，算至案發當日（96年2 月22日），以94年台閩地
      區男性平均餘命表計算尚有12年餘命，如以94年屏東縣平
      均每人全年經常性支出212,372 元，及以年別單利5%複式
      霍夫曼係數表計算，扣除中間利息後，原告甲○○可向被
      告請求之法定扶養費用為326,172 元（212372×9 ‧0000
      000 ×1 ／6）等情，有原告提出之甲○○96年度綜合所
      得稅各類所得資料清單及財產歸屬資料清單與瑞芳地區農
      會存摺影本可證（原證29）。按「受扶養權利者，以不能
      維持生活而無謀生能力者為限。前項無謀生能力之限制，
      於直系血親尊親屬不適用之。」民法第1117條定有明文，
      又按「直系卑親屬對於直系尊親屬所負之扶養義務，不因
      子或女而有差別，亦不以其尊親屬不能維持生活而無謀生
      能力為限制條件」最高法院50年度台上字第2857號判決可
      資參酌。本院認為原告甲○○之上開扶養費用326,172 元
      ，應予准許。（2） 原告庚○部分：原告為被害人蕭惠蓮
      之母，27年11月25日生，領有敬老津貼，算至案發當日（
      96 年2月22日），以94年台閩地區女性平均餘命表計算尚
      有17‧35年餘命，如以94年屏東縣平均每人全年經常性支
      出212,372 元，及以年別單利5%複式霍夫曼係數表計算，
      扣除中間利息後，原告庚○可向被告請求之法定扶養費用
      為439,265 元（212372×12‧00 000000 ×1 ／6 ＋2123
      72×0 ‧00000000×0 ‧35×1 ／6 ＝427467＋11798 ＝
      439265）等情，有原告提出之庚○96年度綜合所得稅各類
      所得資料清單及財產歸屬資料清單與郵局存摺影本可證（
      原證30）。原告庚○請求之扶養費439,265 元，依法應予
      准許。（3） 原告潘健三部分：原告主張其為被害人蕭惠
      蓮之先夫潘杉行之三哥，生於31年11月7 日，原告於86
      年9 月18日遷入以被害人為戶長之「屏東縣枋療鄉○○村
      ○○路37號，與被害人共同生活，因單身年老無謀生能力
      ，而受被害人扶養，有其提出之戶籍謄本及村長證明書為
      證（原證13），原告與被害人有家長家屬之互負法定扶養
      義務關係，以94年台閩地區男性平均餘命表計算尚有17
      ‧68年餘命，如以94年屏東縣平均每人全年經常性支出
      212,372 元，及以年別單利5%複式霍夫曼係數表計算，扣
      除中間利息後，原告潘健三可向被告請求之法定扶養費用
      為2,702,338 元（212372×12‧00000000＋21 2372 ×0
      ‧00000000×0 ‧68＝0000000 ＋137536＝2702 , 338
      ）等情。按家長家屬相互間互負扶養義務，為民法第1114
      條第4 款所明定，又依民法第1117條第1 項規定「受扶養
      權利者，以不能維持生活而無謀生能力者為限。」。故原
      告潘健三可否請求扶養費，須符合有家長家屬關係及不能
      維持生活而無謀生能力之要件。經查原告潘健三於86年9
      月18日遷入以被害人蕭惠蓮為戶長之屏東縣枋寮鄉○○村
      ○○○路22號（原中庄路37號），有原告提出之戶籍謄本
      為證，可證明原告與蕭惠蓮有家長家屬關係。次查原告潘
      健三並無任何財產（含動產及不動產），且屬中低受入戶
      ，每月受政府補助6,000 元，因無謀生能力，由被害人蕭
      惠蓮生前負責扶養，有原告提出之戶籍謄本、村長證明書
      （原證13）及潘健三96年度綜合所得稅各類所得資料清單
      及財產歸屬資料清單與郵局存摺影本可證（原證31），並
      有本院調取之稅務電子閘門財產所得調件明係表及戶籍資
      料附卷可稽。則原告潘健三請求扶養費2,702,338 元，依
      法有據，應予准許。
   4、精神慰撫金：按慰藉金之賠償須以人格權遭遇侵害，使精
      神上受有痛苦為必要，其核給之標準固與財產上損害之計
      算不同，然非不可斟酌雙方身分資力與加害程度，及其他
      各種情形核定相當之數額，最高法院51年臺上字第223 號
      著有判例可資參照。經本件查原告丁○○、潘明得、丙○○為被害人蕭惠蓮之子女，原告遊其明、庚○為被害人蕭
      惠蓮之父母，因被害人本件車禍致死，喪失至親，精神受
      到打擊，心情必甚痛苦，原告自得依法請求精神慰撫金。
      查原告丁○○國中畢業、丙○○國小畢業、戊○○高職畢
      業、甲○○、庚○2 人皆不識字。原告丁○○96年度之薪
      資所得總額為197,100 元，其名下無財產。丙○○96年度
      之綜合所得為0 ，名下亦無財產。戊○○96年度之薪資所
      得總額為30萬元，但名下亦無財產，甲○○96年度薪資所
      得總額為13,500元，名下房屋1 筆值68,700元，土地3 筆
      值343,200 元，為其自用住宅，每月領有老農津貼5,000
      元，庚○96年度綜合所得為0 ，名下有4 筆田地值342240
      元，每月領有敬老津貼3,000 元。又原告丁○○目前在台
      北縣林口鄉一家公司（做腳踏墊）工作，丙○○已出嫁為
      人父母，專心家管，戊○○就職於「財團法人公共電視文
      化事業基金會」，甲○○、庚○已年老體衰而未工作。以
      上為原告所自承，並有原告提出之畢業證書、96年度綜合
      所得稅各類所得資料清單及財產歸屬資料清單、農會、郵
      局存摺影本等為證）。次查被告乙○○年61歲，自承以打
      零工維生，有兒子三人，其中二個兒子已結婚生子，均以
      打零工維生，有一棟平房自住，妻無工作，在家行動不便
      。本院並依職權查詢兩造之財產狀況，有稅務電子閘門財
      產所得調件明細表在卷可參。爰參酌兩造之社會身分、地
      位、教育程度、財產經濟狀況、工作、兩造各自之資力及
      原告所受之精神上痛苦等一切情狀，認原告各請求賠償精
      神慰撫金50萬元尚屬適當，應予准許。
   5、以上原告丁○○、丙○○可請求賠償之金額各為500,000
      元。原告戊○○可請求賠償之金額為801,060 元。原告甲○○可請求賠償之金額為826,172 元。原告庚○可請求賠
      償之金額為939,265 元。原告潘健三得請求之賠償金額為
      2,702,338 元。
（五）惟按損害之發生或擴大，被害人與有過失者，法院得減輕
      賠償金額或免除之，民法第217 條第1 項規定甚明；又前
      開減輕或免除賠償責任所據之標準，應斟酌被害人與債務
      人之行為，為損害原因之強弱以及雙方過失之輕重，俾定
      債務人應負責任之限度；另按民法第192 條、第194 條，
      係間接被害人得請求損害賠償之規定，自理論言，雖係固
      有之權利，然其權利係基於侵權行為之規定而發生，自不
      能不負擔直接被害人之過失，倘直接被害人於損害之發生
      或擴大與有過失時，依公平之原則，亦應有民法第217 條
      過失相抵規定之適用，最高法院分別著有52年度臺上字第
      3871號判決、73年臺再字第182 號判例意旨可資參照。按
      行經無號誌之交岔路口，應減速慢行，作隨時停車之準備
      ；又汽車行駛時，駕駛人應注意車前狀況，並隨時採取必
      要之安全措施，道路交通安全規則第93條第1 項、第94條
      第3 項分別定有明文。本件被告乙○○駕車自應注意上述
      道路交通安全規定並遵守之，而依當時狀況，又無不能注
      意之情事，被告竟疏未注意，經過上開交岔路口時並未充
      分減速復未注意車前狀況，因而閃避不及以致肇事，被告
      之駕駛行為顯有過失。另按汽車行至無號誌交岔路口時支
      線道車應暫停讓幹線道車先行，道路交通安全規則第102
      條第1 項第2 款亦有明文，此亦為一般駕駛人應注意並能
      注意之事項，本件被害人蕭惠蓮騎上開機車，原沿建興路
      一巷由北往南方向行駛抵該交岔路口，擬右轉循建興路西
      行，竟疏未讓被告之直行車先行，即貿然在該交岔路口右
      轉，致釀本件道路交通事故，亦為肇事原因。本件道路交
      通事故前經檢察官於刑事偵查中送請臺灣省高屏澎區車輛
      行車事故鑑定委員會鑑定結果亦認定「被告無照駕駛拼裝
      車未注意車前狀況為肇事次因；蕭惠蓮無照駕駛輕機車支
      線右轉未讓幹線道車直行車先行為肇事主因。」，有臺灣
      省高屏澎區車輛行車事故鑑定委員會高屏澎區960182號鑑
      定意見書（見相驗卷第70頁）附卷可稽。被告抗辯稱：係
      被害人蕭惠蓮自已駕車撞到被告的車子後面云云，雖未據
      其提出證據以實其說，固無足採；惟本院參酌上情，認為
      被害人蕭惠蓮駕駛輕機車支線右轉未讓幹線道車直行車先
      行，同為為肇事原因，且為肇事主因。被告駕車行經無號
      誌之交岔路口，未減速慢行及未注意車前狀況為肇事次因
      ，遂認本件應減輕被告賠償責任百分之四十為當。準此，
      依首揭過失相抵原則，即原告丁○○、丙○○各得請求賠
      償之損害金額為200,000 元（500,000 ×0.4=200,000）
      。原告戊○○得請求之賠償金額為320,424 元（801,060
      ×0.4=320, 424）。原告甲○○得請求之賠償金額為330,
      469 元（82 6,172×0.4=330,469 ，四捨五入）。原告庚○得請求之賠償金額為375,706 元（939,265 ×0.4=375,
      706） 。原告潘健三得請求之賠償金額為1,080,935 元（
      2,702,338 ×0.4=1,08 0,935，四捨五入）。
（六）末按保險人依本法規定給付之保險金，視為被保險人損害
      賠償金額之一部分；被保險人受賠償請求時，得扣除之，
      強制汽車責任保險法第32條定有明文。故倘被告為交通事
      故之肇事者，並依法投保強制汽車責任保險，且被害人已
      經受領強制汽車責任保險金，則其所受領之保險金應視為
      被告損害賠償金額之一部分，應扣除該強制汽車責任保險
      金，以其餘額請求被告賠償。經查原告於系爭事故發生後
      ，已自財團法人汽車交通事故特別補償基金處受領依強制
      汽車責任保險法規定可獲得之保險金1,50 0,000元之事實
      ，為原告所自認，並同意除原告潘健三外，願自應賠償金
      額中平均各以30萬元扣除之。則於扣除30萬元後，原告丁○○、丙○○各得請求賠償之損害金額，已無剩餘金額，
      其等請求賠償，即無從准許，此部分應予駁回。原告戊○○得請求之賠償金額為20,424元。原告甲○○得請求之賠
      償金額為30,469元。原告庚○得請求之賠償金額為75,706
      元。原告潘健三因未扣除30萬元，其得請求之賠償金額仍
      為1,080,935 元。
五、綜上所述，原告基於侵權行為損害賠償請求權，分別請求被
    告賠償原告戊○○20,424元、原告甲○○30,469元、原告庚○75,706元、原告潘健三1,080,935 元，及均自起訴狀繕本
    送達被告翌日（96年8 月1 日）起至清償日止，按週年利率
    百分之5 計算之利息，洵屬正當，應予准許。逾此部分所為
    之請求，即無理由，應予駁回。又本件所命給付原告戊○○
    、甲○○、庚○之金額均未逾50萬元，併依民事訴訟法第38
    9 條第1 項第5 款規定，依職權宣告假執行。
六、兩造其餘攻擊或防禦方法及未經援用之證據，經本院斟酌後
    ，認均不足以影響本判決之結果，自無逐一詳予論駁之必要
    ，附此敘明。
七、據上論結，本件原告之訴為一部有理由，一部無理由，依民
    事訴訟法第385 條第1 項前段、第79條、第389 條第1 項第
    5 款，判決如主文。
中    華    民    國    97    年    6     月    6     日
                  民事第二庭    法  官  胡晏彰
正本係照原本作成。
如對判決上訴，須於判決送達後20日內向本院提出上訴狀，其未
表明上訴理由者，應於提出上訴後20日內向本院補提理由書狀。
                                書記官  顏子仁
中    華    民    國    97    年    6     月    9     日


司法院資訊處製作；財團法人民間司法改革基金會備份。
